【裁判字號】    97,易,2403
【裁判日期】    970717
【裁判案由】    強制
【裁判全文】
臺灣臺中地方法院刑事判決              97年度易字第2403號
公  訴  人  臺灣臺中地方法院檢察署檢察官
被      告  甲○○
選任辯護人  李榮鴻  律師
上列被告因強制案件，經檢察官提起公訴（97年度偵續字第181
號），本院判決如下：
    主    文
甲○○無罪。
    理  由
一、公訴意旨略以：被告甲○○因張穎仁即告訴人李慧玲之夫向
    其伯父林萬來購買林萬來所有座落於臺中縣豐原市○○段64
    3、646地號土地及其上建物（原門牌號碼臺中縣豐原市○○
    ○路114巷143弄3號，後整編為臺中縣豐原市○○路142 巷
    26號）並於民國84年11月7日簽訂不動產買賣契約，惟因上
    開地段643、646地號土地為不通公路之袋地，故張穎仁與林
    萬來雙方於訂約時，即訂定特別約定條款，約定：「（一）
    甲方（張穎仁）、乙方（林萬來）雙方經協議後同意將來甲
    方進出路線應按依現行右側排水溝旁約拾壹台尺寬度延伸通
    行。俟將來計劃道路捌米開闢通行同時，甲方應無條件將原
    通行巷道廢除歸土地所有權人收回營業使用收益，絕不得異
    議或要求任何補償情事。（二）乙方應協商土地所有權人同
    意將門前計劃道路捌米寬度直線於未開闢通行時不得擅自堆
    積物品堵塞甲方通行」，並經被告甲○○之同意，由被告甲
    ○○提供其所有座落臺中縣豐原市○○段708地號土地之一
    部分，作為張穎仁全家日後房屋及土地進出之通路，被告甲
    ○○並在上開特別約定條款旁書立「右列特別約定事項貳條
    本人同意無訛，同意人：甲○○」字樣，被告甲○○明知在
    8米計劃道路未開闢通行前，張穎仁及其家人有權通行上開
    其所有之土地，竟於96年3、4月之某日，在上揭原提供張穎
    仁等通行之土地上，堆置土塊、磚塊、以大型吊車吊運貨櫃
    ，強行設置大型路障之強暴方式，妨害張穎仁全家原有使用
    上開道路之權利；因認被告甲○○涉犯刑法第304條之強制
    罪嫌云云。
二、按犯罪事實應依證據認定之，無證據不得認定犯罪事實；不
    能證明被告犯罪者，應諭知無罪之判決，刑事訴訟法第154
    條第2項、第301條第1項前段分別定有明文。次按刑事訴訟
    法上所謂認定犯罪事實之證據，指足以證明被告確有犯罪行
    為之積極證據而言，該項證據必須適合於被告犯罪事實之認
    定，始得採為斷罪之資料（最高法院69年台上字第4913號判
    例意旨參照），如未能發現相當證據，或證據不足以證明，
    自不能以推測或擬制之方法，為裁判基礎（最高法院40年台
    上字第86號判例意旨參照）。
三、本件公訴人認被告涉犯刑法第304條之強制罪嫌，無非係以
    被告甲○○坦承於上揭時、地堆置土塊、磚塊、貨櫃等事實
    ，且上揭犯罪事實，亦據告訴人李慧玲指訴綦詳，並提出張
    穎仁與林萬來所簽訂之不動產買賣契約書為憑。依該契約內
    容所示，被告甲○○有在上開不動產買賣契約書簽名同意告
    訴人李慧玲全家使用其所有之上開土地，且契約所約定之8
    米計劃道路尚未開闢之情，業據被告甲○○供明，被告甲○
    ○明知告訴人李慧玲等仍有通行本案土地之權利，仍因不滿
    告訴人李慧玲等係無償使用其土地，為使告訴人李慧玲等不
    再繼續使用其土地，而以強暴之方式，將土塊、磚塊、貨櫃
    堆置該處妨礙告訴人李慧玲等通行上開土地，犯嫌洵堪認定
    。此外，復有土地登記謄本、地籍圖謄本、證明書等資料在
    卷可佐，為其論據。
四、訊據被告甲○○固坦承確有於上揭時、地堆置土塊、磚塊、
    貨櫃等物，惟堅決否認有何強暴、脅迫妨害告訴人行使權利
    之犯行，辯稱：土地是伊的名字，簽訂買賣契約時，伊不在
    場並不知道契約內容，且告訴人大門的座向原朝南已改為朝
    西，伊認為告訴人並沒有要行走，伊才利用該土地放置級配
    土方，伊並沒有犯罪等語。經查：按刑法第304條第1項之強
    制罪，所謂「以強暴脅迫使人行無義務之事，或妨害人行使
    權利」者，其強暴脅迫之對象，須以「人」為要件，如妨害
    人行使權利時，被害人並不在場，自無從對人施強暴脅迫，
    既缺乏施強暴脅迫之手段，要與刑法第304條第1項之構成要
    件不符；此有最高法院85年度臺非字第356號裁判內容附卷
    可資參照。查被告於97年6月25日本院審理時供述：伊是在
    96年國曆4月左右（農曆2月20幾號），在告訴人將門改向後
    過約半年，請挖土機堆置土方，而堆置土方時，告訴人及其
    家人均不在場，是施作完畢後他們回到家才看到的等語，核
    與告訴人李慧玲於97年5月6日偵查中陳述：被告堆放給配時
    伊並沒有在場，後來伊有跟被告講說不要再堆放等語（見臺
    灣臺中地方法院檢察署97年度偵續字第181號第21頁）相符
    ，是依前開最高法院裁判要旨所示，告訴人李慧玲及其家人
    既於公訴人認被告以強行堆置土塊、磚塊、貨櫃之施強暴行
    為時，均未在場，被告自無從對告訴人李慧玲及其家人施強
    暴、脅迫行為，亦即難認被告僱請工人堆置土塊、磚塊、貨
    櫃等物即係施強暴、脅迫之強制行為。是縱認被告堆置土塊
    、磚塊、貨櫃等物之行為，已有妨害告訴人及其家人行使權
    利，但被告於堆置上開物品之際，並未直接或間接對告訴人
    或其家人施強暴、脅迫之手段，核與刑法第304條第1項之構
    成要件不符；此外，復查無其他積極證據足資證明被告有何
    公訴人所指之妨害自由犯行，不能證明被告犯罪，揆諸前揭
    說明，自應諭知被告無罪之判決，以免冤抑。另被告及選任
    辯護人均聲請本院履勘現場及向臺中縣政府及臺中縣豐原市
    公所函查臺中縣豐原市○○段706地號上巷道之相關事項，
    暨蒞庭公訴檢察官聲請傳訊證人李慧玲及張維珍到庭作證等
    證據調查之聲請，因均與本院認定被告無罪之結果不生影響
    ，故均不予調查，附此敘明。
據上論斷，應依刑事訴訟法第301條第1項，判決如主文。
中    華    民    國    97    年    7     月    17    日
                  刑事第十三庭  法  官  許月馨
上正本證明與原本無異。
如不服本判決，應於收受送達後10日內向本院提出上訴書狀（應
敘述具體理由並附繕本）。
上訴書狀如未敘述理由，應於上訴期間屆滿後20日內補提理由書
於本院。
                                書記官  黃美雲
中    華    民    國    97    年    7     月    17    日


司法院資訊處製作；財團法人民間司法改革基金會備份。
